臺灣高等法院刑事判決
109年度上易字第1909號
上  訴  人  臺灣新北地方檢察署檢察官
被      告  徐育新




上列上訴人因被告詐欺案件，不服臺灣新北地方法院108年度易
字第988號，中華民國109年8月13日第一審判決（起訴案號：臺
灣新北地方檢察署108年度偵緝字第2448號），提起上訴，本院
判決如下：
    主  文
原判決撤銷。
徐育新犯詐欺取財罪，處有期徒刑參月，如易科罰金，以新臺幣
壹仟元折算壹日。未扣案之犯罪所得新臺幣貳拾伍萬伍仟元沒收
，於全部或一部不能沒收或不宜執行沒收時，追徵其價額。又犯
詐欺取財罪，處有期徒刑肆月，如易科罰金，以新臺幣壹仟元折
算壹日。未扣案之犯罪所得新臺幣陸拾萬元沒收，於全部或一部
不能沒收或不宜執行沒收時，追徵其價額。有期徒刑部分應執行
有期徒刑伍月，如易科罰金，以新臺幣壹仟元折算壹日。
    事  實
一、徐育新、潘慶隆（所涉詐欺部分，業經檢察官為不起訴處分
    ）為朋友，潘慶隆與永豐國際建設有限公司（下稱永豐公司
    ）負責人張至華（原名張志忠）為朋友。緣徐育新、潘慶隆
    於民國106 年間均有金錢需求，欲以支票為擔保向他人借款
    ，徐育新向潘慶隆表示可以支票向周聰明調現，潘慶隆因而
    帶同徐育新於106 年7月11日向不知情之張至華借用以永豐
    公司名義簽發之如附表編號1所示支票1紙。徐育新明知其對
    永豐公司並無仲介土地買賣之佣金債權，竟基於意圖為自己
    不法所有之詐欺取財犯意，於如附表編號1所示之日期，至
    周聰明位於新北市中和區之住處（詳細地址詳卷），向周聰
    明出示該支票，佯稱係永豐公司支付其仲介土地買賣佣金，
    欲以之為擔保向周聰明調現，致周聰明誤信而應允借款，分
    別於同年7月12日交付新臺幣（下同）3萬元、7月13日交付2
    25,000元予徐育新。嗣潘慶隆再於106 年8 月29日向張至華
    借用以永豐公司名義簽發之如附表編號2所示支票1 紙交予
    徐育新向他人調現。徐育新另起為自己不法所有之犯意，以
    同上之說詞，在周聰明住處，將如附表編號2所示支票交予
    周聰明，致周聰明誤信，同意以之作為擔保而借款，並約定
    預扣利息20萬元，於8月31日交付60萬元予徐育新。嗣因上
    開支票屆期提示因存款不足及遭列為拒絕往來戶而未獲兌現
    ，周聰明向徐育新索款未果，又得知張至華並無委託徐育新
    仲介土地買賣事宜，始發覺受騙。
二、案經周聰明訴由臺灣新北地方檢察署檢察官偵查起訴。
    理  由
壹、證據能力部分：
一、按被告以外之人於審判外之言詞或書面陳述，除法律有規定
    者外，不得作為證據，刑事訴訟法第159 條第1 項定有明文
    。次按被告以外之人於審判外之陳述，雖不符前4 條之規定
    ，而經當事人於審判程序同意作為證據，法院審酌該言詞陳
    述或書面陳述作成時之情況，認為適當者，亦得為證據。當
    事人、代理人或辯護人於法院調查證據時，知有第159 條第
    1 項不得為證據（即傳聞證據）之情形，而未於言詞辯論終
    結前聲明異議者，視為有前項之同意，刑事訴訟法第159 條
    之5 亦有明文。本件被告徐育新及檢察官於原法院準備程序
    時，對全案傳聞證據均同意有證據能力（見原法院易字卷第
    90頁），本院審酌該等陳述作成時之情況及與本案待證事實
    間之關聯性，認以之作為證據要屬適當，是依刑事訴訟法第
    159條之5 第1 項規定，該等傳聞證據自有證據能力。
二、傳聞法則（即傳聞證據原則上不得作為證據）乃對於被告以
    外之人於審判外之言詞或書面陳述而為之規範，本判決所引
    用之非供述證據，無刑事訴訟法第159 條第1 項傳聞法則之
    適用。本院審酌上開證據資料作成時之情況，因與本案待證
    事實具有關聯性，且無證據證明係公務員違法取得之物，依
    法自得作為本案之證據。
貳、實體部分：
一、被告徐育新表示認罪，惟辯稱：我先前曾於106年7月之前即
    本案借款前以支票向周聰明調借20萬元，說是仲介土地買賣
    的佣金，有過票。嗣再以本案如附表所示支票借款，只向周
    聰明詢問有沒有過票，告訴人說過了，就直接以支票換錢，
    沒有說是仲介土地佣金，且本案2次借款潘慶隆、張至華均
    在場云云。
二、訊據被告坦承有以附表所示支票向周聰明調借現款之事實，
    核與證人周聰明所述相符，而該2紙支票事後均不獲兌現，
    亦有附表所示之支票影本、台灣票據交換所退票理由單各2
    紙、法務部票據信用資訊連結作業查詢結果在卷可稽、原法
    院106年度板簡字第2892號宣示判決筆錄、同案號給付票款
    裁定、告訴人之新北市中和地區農會帳戶存摺交易明細影本
    、106年度板簡字第2892號案件影卷、106年度司促字第3066
    7號案件影卷可稽。此部分事實，可以認定。
三、被告雖以前詞置辯，惟被告係先後2次分別於附表所示之時
    間，告稱附表所示支票係為永豐公司仲介買賣土地之佣金，
    其2次向周聰明借款，均單獨前來，不曾另於7月之前借款20
    萬元，此已據周聰明證述明確。證人潘慶隆、張至華亦均證
    稱沒有陪同被告向周聰明借款，互核相符（見他字卷第21-2
    2 頁、第39頁反面、第50-51 頁反面、偵字卷第17-18 頁、
    原法院易字卷第145-153 頁），可以採信，被告所辯不足採
    信。本案事證明確，被告犯行堪以認定，應依法論科。
四、論罪科刑：
  ㈠核被告所為，係犯刑法第339 條第1 項之詐欺取財罪。被告
    向告訴人施行詐術，並於106 年7 月、8 月間分別使告訴人
    交付現金，時間相隔一月，顯係各別起意，應數罪併罰。
  ㈡原審因予論罪科刑，固非無見，惟被告係犯二罪，應併罰，
    原判決認係接續犯而論以一罪，尚有未洽。檢察官上訴認應
    數罪併罰，為有理由。原判決既有可議，應由本院撤銷改判
    。爰審酌被告為貪圖不法利益，以前開方式詐騙告訴人之財
    物，而犯本罪，造成告訴人受有財產損失，犯後迄未賠償或
    與告訴人達成和解，於審理中雖承認犯罪，惟提出不實辯解
    ，並參酌被告最高學歷為高中畢業，職業為臨時工，月收入
    約2、3 萬元，家中有3 名求學中子女需扶養，及其犯罪之
    目的、手段等一切情狀，量處如主文所示之刑，並諭知易科
    罰金之折算標準。
五、沒收：
    按犯罪所得，屬於犯罪行為人者，沒收之；前二項之沒收，
    於全部或一部不能沒收或不宜執行沒收時，追徵其價額，刑
    法第38條之1 第1 項前段、第3 項分別定有明文。被告於原
    審辯稱其向告訴人借得之款項均交給潘慶隆，其只有分得5
    萬元（原審易字卷第89頁），於本院辯稱均交給潘慶隆(本
    院卷第73頁)云云，然依證人潘慶隆於偵查中證稱：我不知
    道被告實際拿到多少錢，因為是被告出面向周聰明借錢，利
    息怎麼算我不知道，我約拿到30萬元上下，我有還給被告30
    萬元(107年度他字第5479號卷第51頁)；復於原審證述：我
    們需要用錢，被告說周聰明可以換這2張票，我拿到30萬元
    ，後來要過張至華的票，我拿賴陳聰開的30萬元的票給被告
    ，後來那張票有兌現(原審易字卷第138頁以下)等語。被告
    於原審詰問潘慶隆，潘慶隆雖曾承認於第一次換票時由被告
    交付22萬元，但潘慶隆同時證稱：換那2張支票是我們一起
    要用錢，30萬元是統稱一個數目，被告拿到錢我這邊就拿到
    30萬元，因為要過票，我要還給被告30萬元。大家心裏有數
    ，花多少都知道，最後過票我們說用切的，誰花多少就付多
    少，詳細的帳目我不記得，但要過票時我大概花了30萬元，
    所以我有拿賴陳聰開的支票給被告，那張支票面額是30萬元
    等語(同上筆錄)。本院審酌被告與潘慶隆只是均有金錢上的
    需求，2人間並非有特殊親誼，周聰明係被告友人，被告以
    自己之名義借款，負擔債務，若竟將二次借得共855,000元
    中之805,000元交予潘慶隆，有違常情。潘慶隆稱誰花多少
    就還多少，合於情理。潘慶隆稱其共拿到30萬元，業已交付
    賴陳聰簽發之30萬元支票且兌現，並提出該支票影本1紙（
    票號AK0000000）為證(108年度偵字第5208號卷第8頁)，此
    並經檢察官函查確認該支票已於106年10月23日提示兌現，
    有玉山銀行個金集中部108年4月15日玉山個（集中）字第10
    80037508號函所附顧客基本資料查詢單、賴陳聰支票帳戶交
    易明細可憑（同上卷第11-13頁）。潘慶隆於原法院審理中
    證述之情節合於常情，應可採信。被告二次共詐得855,000
    元後，雖曾將其中之30萬元交由不知情之潘慶隆花用，潘慶
    隆業已將30萬元以交付支票之方式返還被告，且堪信上開22
    萬元屬30萬元中之一部分，而已經返還被告。本案被告詐欺
    之犯罪所得分別為255,000元及600,000元，均未據扣案，應
    依刑法第38條之1第1項前段規定分別宣告沒收之，如全部或
    一部不能沒收或不宜執行沒收時，依同條第3項之規定，追
    徵其價額。
據上論斷，應依刑事訴訟法第369條第1項前段、第364條、第299
條第1項前段，刑法第339 條第1 項、第41條第1 項前段、第38
條之1 第1 項前段、第3 項、第51條第5款，刑法施行法第1 條
之1 第1 項，判決如主文。
本案經檢察官陳欣湉提起公訴，檢察官丁維志提起上訴，檢察官
鄧媛到庭執行職務。
中　　華　　民　　國　　109 　年　　12　　月　　29　　日
                  刑事第四庭  審判長法　官  陳筱珮
                                    法　官  吳元曜
                                    法  官  陳玉雲
以上正本證明與原本無異。
不得上訴。
                                    書記官  陳啟文
中　　華　　民　　國　　109 　年　　12　　月　　29　　日

附表：
編號 發票日 發票人 票面金額(新臺幣) 付款人 票據號碼 交付予周聰明之日期 1 106年9月15日 永豐公司 25萬5,000元 華南商業銀行南內湖分行 ND0000000 106 年7 月12日 2 106年10月13日 同上 80萬元 同上 FD0000000 106 年8 月31日 

附錄：本案論罪科刑法條全文
中華民國刑法第339條（普通詐欺罪）
意圖為自己或第三人不法之所有，以詐術使人將本人或第三人之
物交付者，處5年以下有期徒刑、拘役或科或併科50萬元以下罰
金。
以前項方法得財產上不法之利益或使第三人得之者，亦同。
前二項之未遂犯罰之。